臺灣桃園地方法院刑事判決　　　　　　　96年度審訴字第86號
公　訴　人　臺灣桃園地方法院檢察署檢察官
被　　　告　乙○○
上列被告因偽造文書等案件，經檢察官提起公訴（96年度偵字第
11912號 ），被告於本院準備程序進行中，就被訴事實為有罪之
陳述，經本院告知簡式審判程序意旨，並聽取公訴人及被告之意
見後，本院合議庭裁定依簡式審判程序審理，判決如下：
    主      文
乙○○連續意圖為自己不法之所有，而侵占對於業務上所持有之
物，處有期徒刑壹年貳月，減為有期徒刑柒月。又連續行使偽造
私文書，足以生損害於他人，處有期徒刑陸月，減為有期徒刑
月，偽造之動產擔保附條件買賣契約書上所偽簽之「鄧先輝」、
「宋漢祥」署押各壹枚均沒收。應執行有期徒刑玖月，偽造之動
產擔保附條件買賣契約書上所偽簽之「鄧先輝」、「宋漢祥」署
押各壹枚均沒收。
    事      實
一、乙○○自民國91年6 月21日起至95年8 月3 日止，擔任「桃
    苗汽車股份有限公司」設於桃園縣平鎮市○○路南勢二段92
    號之平鎮營業所（下簡稱桃苗公司平鎮所）之業務員，負責
    車輛銷售、代為收取車款及車輛保險費用等業務，為從事業
    務之人，竟意圖為自己不法之所有，並基於概括之犯意，自
    95年1 月間某日起至同年6 月28日止，分別在如附表一、二
    所示之時間、地點，利用職務之便，先後25次對於業務上向
    如附表一、二所示客戶所收取由其持有保管應即繳回桃苗公
    司平鎮所之如附表所示金額之車輛保險費用或車款，連續於
    收取後旋即予以逐筆侵占入己，作為清償其個人負債之用，
    總計侵占金額達新臺幣（下同）223 萬3 千7 百24元。又乙
    ○○為避免公司發現其侵吞客戶繳納之購車款及填補其侵占
    之款項，竟另行起意，基於行使偽造私文書及意圖為自己不
    法之所有之概括犯意，分別於95年2 月20日及同年6 月16日
    ，均在桃園縣平鎮市○○路南勢二段92號之桃苗公司平鎮所
    內，連續分別冒鄧先輝及宋漢祥之名義填寫貸款申請書及動
    產擔保附條件買賣契約書等私文書，並分別在各該動產擔保
    附條件買賣契約書乙方簽名（即買受人）簽章欄上偽簽「鄧
    先輝」、「宋漢祥」之姓名各1 枚後，再分別盜蓋所保管之
    「鄧先輝」、「宋漢祥」印章，而盜用「鄧先輝」、「宋漢
    祥」之印章，分別偽造鄧先輝、宋漢祥名義出具之貸款申請
    書及動產擔保附條件買賣契約書各一份之私文書。偽造完成
    後，旋分別以傳真方式傳真至和潤企業股份有限公司（以下
    簡稱和潤公司），向和潤公司不知情之成年承辦人員行使，
    先後分別佯以鄧先輝、宋漢祥之名義，表示鄧先輝、宋漢祥
    願意以動產擔保附條件買賣之方式購車，並分別向和潤公司
    各貸款50萬元、30萬元，憑以取信，藉此向和潤公司詐貸款
    項，使各該承辦人員均陷於錯誤，而允以如數貸款，並分別
    在提出各該貸款申請5 日後，分別將上開50萬元、30萬元直
    接撥付至桃苗公司平鎮所，乙○○藉以彌補掩飾其侵占之部
    分款項，均足以生損害於和潤公司，及各自生損害於鄧先輝
    、宋漢祥。嗣因桃苗公司平鎮所發覺有異，經清查後，始悉
    上情。
二、案經被害人桃苗汽車股份有限公司訴請臺灣桃園地方法院檢
    察署檢察官偵查後起訴。
    理      由
一、本件被告乙○○所犯係死刑、無期徒刑或最輕本刑為3 年以
    上有期徒刑以外之罪，其於準備程式中就被訴事實為有罪之
    陳述，經本院告知簡式審判程式之旨，並聽取當事人意見後
    ，經本院合議庭依刑事訴訟法第273 條之1 第1 項規定，裁
    定由受命法官獨任進行簡式審判程式，合先敘明。
二、上揭事實，業據被告乙○○於本院審理時坦承不諱，並經告
    訴人桃苗汽車股份有限公司之代理人甲○○、證人宋漢祥陳
    述無訛，復有偽造鄧先輝、宋漢祥名義之貸款申請書影本及
    動產擔保附條件買賣契約書影本以及保險費收據、原始保單
    查詢資料、承保資料查詢、桃苗汽車股份有限公司離職證明
    書在卷可稽。被告先後持前揭偽造之貸款申請書及動產擔保
    附條件買賣契約書，憑以向和潤公司貸款，足使和潤公司陷
    於錯誤而核撥款項，自足以生損害於和潤公司及分別被冒名
    之鄧先輝、宋漢祥。綜上，本件事證明確，被告犯行堪以認
    定。
三、按被告行為後，刑法部分條文業經修正公佈，並定於95年7
    月1 日施行，本件有關刑法第336 條第2 項之業務侵占罪及
    同法第339 條第1 項之詐欺取財罪之法定罰金刑之最低度、
    同法第56條連續犯及同法第55條牽連犯等規定部分，均有所
    修正，比較行為時法與裁判時法，就修正之罰金刑最低度部
    分，修正後刑法第33條第5 款修正提高為新臺幣一千元以上
    ，以百元計算之，以行為時法較有利於被告；就連續犯部分
    ，修正前刑法第56條規定連續犯以一罪論及得加重其刑，修
    正後刑法已將該條刪除，若依修正後之裁判時法，因已刪除
    連續犯以一罪論及得加重其刑之規定，則原連續犯之多次犯
    行，應依其次數論以數罪，並分論併罰，所得科處之最重刑
    遠遠超過以連續犯論並得加重其刑之刑度，自以行為時法有
    利於被告；再就牽連犯部分，修正前刑法第55條規定犯一罪
    而其方法或結果之行為犯他罪名者，從一重處斷，修正後刑
    法已將此規定刪除，則原具有牽連犯關係之數罪，不得從一
    重罪處斷，而應分論併罰，對被告自屬不利，此部分仍以行
    為時法有利於被告。經上開綜合比較之結果，前開修正部分
    ，以行為時法有利於被告，自應依修正後刑法第2 條第1 項
    前段之規定，適用行為時法（至於前開業務侵占罪及詐欺取
    財罪法定罰金刑之貨幣單位及數額，依修正後刑法施行法第
    1 條之1 第1 項、第2 項前段規定修正貨幣單位為新臺幣，
    數額則提高為三十倍，與修正前之貨幣單位以銀元計算，並
    依罰金罰鍰提高標準條例第一條前段之規定就其原定數額提
    高十倍後，再將銀元換算為新臺幣之比較結果，修正前後上
    開二罪法定罰金刑之最高度輕重相同，此部分之修正對被告
    並無有利、不利之情形，即無比較適用之問題；另修正刑法
    第51條第5 款規定，將數罪併罰得定應執行刑之上限，自二
    十年提高為三十年，惟本件被告乙○○定應執行刑之結果，
    並不會超過二十年，故上開修正對被告亦無有利、不利之情
    形可供比較，故前開所述法定罰金刑之貨幣單位及數額、定
    應執行刑之規定，應依一般法律適用原則，適用裁判時法，
    最高法院95年11月7 日刑事庭會議決議參照）。核被告將業
    務上所收取如附表一、二所示客戶之車輛保險費用或車款予
    以侵占入己之行為，係犯刑法第336 條第2 項之業務侵占罪
    ，另其行使偽造之前揭貸款申請書及動產擔保附條件買賣契
    約書以詐欺取財部分，係犯刑法第216 條行使第210 條之偽
    造私文書罪及同法第339 條第1 項之詐欺取財罪。被告在本
    件偽造之動產擔保附條件買賣契約書上分別偽造「鄧先輝」
    、「宋漢祥」署押及盜用印章之行為，均為偽造私文書之部
    分行為，無庸論擬（起訴書贅引刑法第217 條罪名，見本院
    96年7 月10日準備程序筆錄），又被告偽造私文書後進而行
    使，偽造之低度行為應為行使之高度行為所吸收，亦不另論
    罪。被告所犯上述三罪，各有先後多次犯行，均各屬時間緊
    接，且各自觸犯犯罪構成要件相同之罪名，顯係各自基於概
    括犯意反覆為之，均為連續犯，應依修正前刑法第56條之規
    定分別論以一罪，並加重其刑。又被告所犯上述行使偽造私
    文書及詐欺取財罪之間，具有方法結果之牽連關係，依修正
    前刑法第55條之規定，應從一重之行使偽造私文書罪處斷。
    被告所犯上開業務侵占罪及行使偽造私文書罪之間，犯意各
    別，行為互殊，應予分論併罰。爰審酌被告之素行、犯罪之
    動機、手段、所生之危害、犯後態度及尚未達成民事和解賠
    償損害等一切情狀，分別量處如主文所示之刑，以資懲儆。
    末查被告乙○○本件犯行之犯罪時間，均在96年4 月24日之
    前，且宣告刑均未逾有期徒刑1 年6 月，合於中華民國九十
    六年罪犯減刑條例第3 條第1 項減刑條件，爰均依同條例第
    2 條第1 項第3 款各減其宣告刑二分之一，並依同條例第10
    條第1 項，定其應執行刑。本件偽造之動產擔保附條件買賣
    契約書上乙方簽名（即買受人）簽章欄中分別偽簽之「鄧先
    輝」、「宋漢祥」署押各1 枚，均應依刑法第219 條之規定
    宣告沒收。至其上因盜蓋自「鄧先輝」、「宋漢祥」印章所
    生之「鄧先輝」、「宋漢祥」印文部分，因仍屬真正，並非
    偽造，故不予沒收，併予敘明。
據上論斷，應依刑事訴訟法第273 條之1 第1 項、第299 條第1
項前段，修正後刑法第2 條第1 項前段、第51條第5 款，刑法第
216 條、第210 條、第336 條第2 項、第339 條第1 項、第219
條，修正前刑法第56條、第55條，刑法施行法第1 條之1 第1 項
、第2 項前段，中華民國九十六年罪犯減刑條例第2 條第1 項第
3 款、第7 條、第10條第1 項，判決如主文。
本案經檢察官蔡正雄到庭執行職務。
中　　華　　民　　國　 　96　　年　　11 　月　　16 　　日
                        刑事庭    法　官　曾家貽
以上正本證明與原本無異。
                                  書記官  陳淑瓊
中　　華　　民　　國　　96　　年　　11　　月　　16　 　日
附錄本案論罪科刑依據之法條：
中華民國刑法第216條
（行使偽造變造或登載不實之文書罪）
行使第 210 條至第 215 條之文書者，依偽造、變造文書或登載
不實事項或使登載不實事項之規定處斷。
中華民國刑法第210條
（偽造變造私文書罪）
偽造、變造私文書，足以生損害於公眾或他人者，處 5 年以下有
期徒刑。
中華民國刑法第336條
（公務公益侵占罪、業務侵占罪）
對於公務上或因公益所持有之物，犯前條第 1 項之罪者，處 1
年以上 7 年以下有期徒刑，得併科 5 千元以下罰金。
對於業務上所持有之物，犯前條第 1 項之罪者，處 6 月以上
5 年以下有期徒刑，得併科 3 千元以下罰金。
前二項之未遂犯罰之。
中華民國刑法第339條
（普通詐欺罪）
意圖為自己或第三人不法之所有，以詐術使人將本人或第三人之
物交付者，處5 年以下有期徒刑、拘役或科或併科1 千元以下罰
金。
以前項方法得財產上不法之利益或使第三人得之者，亦同。
前二項之未遂犯罰之。
中華民國刑法第219條
（沒收之特例）
偽造之印章、印文或署押，不問屬於犯人與否，沒收之。
附表一：
┌──┬────────┬───────┬───────────────┬──────┐
│編號│客            戶│ 時         間│地                    點      │保險費      │
├──┼────────┼───────┼───────────────┼──────┤
│ 1  │葉潘雪娥        │95年6月23日   │桃園縣平鎮市○○路南勢二段92號│9,372元     │
├──┼────────┼───────┼───────────────┼──────┤
│ 2  │鄧仁隆          │95年6月23日   │桃園縣平鎮市○○路○段177號   │3,140元     │
├──┼────────┼───────┼───────────────┼──────┤
│ 3  │玄唐實業有限公司│95年6月24日   │桃園縣平鎮市○○路南勢二段92號│46,579元    │
├──┼────────┼───────┼───────────────┼──────┤
│ 4  │彭貴蘭          │95年4月18日   │桃園縣平鎮市○○路南勢二段92號│10,458元    │
├──┼────────┼───────┼───────────────┼──────┤
│ 5  │吳嚴鳳珠        │95年4月27日   │桃園縣平鎮市○○路77號        │5,448元     │
│    │                │              │                              │            │
├──┼────────┼───────┼───────────────┼──────┤
│ 6  │宏發玻璃工程有限│95年4月28日   │桃園縣平鎮市○○路南勢二段92號│39,067元    │
│    │公司            │              │                              │            │
├──┼────────┼───────┼───────────────┼──────┤
│ 7  │鄧仁厚          │95年5月3日    │桃園縣平鎮市○○路○段175號   │3,878元     │
├──┼────────┼───────┼───────────────┼──────┤
│ 8  │王雯琪          │95年6月13日   │臺北縣新莊市○○街75號        │12,660元    │
├──┼────────┼───────┼───────────────┼──────┤
│ 9  │李金玉          │95年5月3日    │桃園縣龍潭鄉○○路61巷1號     │52,725元    │
├──┼────────┼───────┼───────────────┼──────┤
│ 10 │柳月秀          │95年5月26日   │桃園縣龍潭鄉○○路533巷51弄5號│29,624元    │
│    │                │              │3樓                           │            │
├──┼────────┼───────┼───────────────┼──────┤
│ 11 │陳美娟          │95年5月28日   │桃園縣平鎮市○○路南勢二段92號│5,555元     │
├──┼────────┼───────┼───────────────┼──────┤
│ 12 │林洪熙          │95年5月28日   │桃園縣平鎮市○○路南勢二段92號│3,428元     │
├──┼────────┼───────┼───────────────┼──────┤
│ 13 │張煒成          │95年5月28日   │桃園縣平鎮市○○路32巷31號    │3,636元     │
├──┼────────┼───────┼───────────────┼──────┤
│ 14 │牟秋美          │95年5月20日   │桃園縣平鎮市○○路南勢二段92號│3,320元     │
├──┼────────┼───────┼───────────────┼──────┤
│ 15 │姚淑文          │95年5月25日   │桃園縣平鎮市○○路南勢二段92號│20,658元    │
├──┼────────┼───────┼───────────────┼──────┤
│ 16 │吳勝雄          │95年5月28日   │桃園縣平鎮市○○路山頂段302 巷│7,408元     │
│    │                │              │11弄31號                      │            │
├──┼────────┼───────┼───────────────┼──────┤
│ 17 │湯雲棋          │95年5月30日   │桃園縣龍潭鄉○○路15巷18弄2 衖│37,922元    │
│    │                │              │3 號                          │            │
├──┼────────┼───────┼───────────────┼──────┤                                  │
│ 18 │范靖敏          │95年6月28日   │桃園縣龍潭鄉○○路15巷18弄2 衖│43,156元    │
│    │                │              │15號                          │            │
├──┼────────┼───────┼───────────────┼──────┤
│ 19 │林秋君          │95年5月21日   │桃園縣中壢市○○路102 巷55號  │3,050元     │
├──┼────────┼───────┼───────────────┼──────┤
│ 20 │謝萬吉          │95年5月20日   │桃園縣中壢市○○路○段192 號  │37,208元    │
├──┼────────┼───────┼───────────────┼──────┤
│ 21 │徐瑀廷          │95年5月10日   │桃園縣平鎮市○○路62巷2 號    │35,111元    │
├──┴────────┴───────┴───────────────┼──────┤
│                          合             計                           │413,403元   │
└───────────────────────────────────┴──────┘
附表二：
┌──┬───┬────────┬─────────────┬────────────┐
│編號│客戶  │ 時  間         │地            點          │  車 款                 │
├──┼───┼────────┼─────────────┼────────────┤                                                  │
│ 1  │游志偉│95年5月間某日   │桃園縣平鎮市○○街105 巷10│65萬元                  │                                                  │
│    │      │                │弄19號                    │                        │                                                  │
├──┼───┼────────┼─────────────┼────────────┤                                                  │
│ 2  │鄧先輝│95年1月間某日   │桃園縣平鎮市○○路南勢二段│50萬元（被告坦承收取客戶│                                                  │
│    │      │                │92號                      │所繳交之車款79萬1 千元，│                                                  │
│    │      │                │                          │將其中29萬1 千元交還公司│                                                  │
│    │      │                │                          │，其餘50萬元侵占入己）  │                                                  │
├──┼───┼────────┼─────────────┼────────────┤                                                  │
│ 3  │宋漢祥│95年6 月16日前之│桃園縣龍潭鄉○○路499 巷38│30萬元（被告坦承收取客戶│                                                  │
│    │      │6 月間某日      │弄5 號                    │所繳交之車款56萬4 千元，│                                                  │
│    │      │                │                          │將其中26萬4 千元交還公司│                                                  │
│    │      │                │                          │，其餘30萬元侵占入己）  │                                                  │
├──┼───┼────────┼─────────────┼────────────┤                                                  │
│ 4  │吳柏漢│95年5月間某日   │桃園縣中壢市○○街5 巷27號│370,321元               │                                                  │
├──┴───┴────────┴─────────────┼────────────┤                                                  │
│                     合            計                     │182萬321元              │
└─────────────────────────────┴────────────┘
